【裁判字號】    99,簡上,122
【裁判日期】    991028
【裁判案由】    賭博
【裁判全文】
臺灣彰化地方法院刑事判決             99年度簡上字第122號
上  訴  人
即  被  告  甲○○
上列上訴人因賭博案件，不服本院中華民國99年5月20日99年度
簡字第895號刑事簡易判決（臺灣彰化地方法院檢察署99年度速
偵字第1034號），提起上訴，本院管轄第二審合議庭判決如下
：
    主    文
原判決撤銷。
甲○○意圖營利，聚眾賭博，處有期徒刑月，如易科罰金，以
新臺幣壹仟元折算壹日。扣案簽賭單拾張、計算機貳臺、傳真機
貳臺、電話機壹台、錄音帶貳捲、香港六合彩落球順序表貳張及
帳冊壹本，均沒收。
    事    實
一、甲○○基於意圖營利供給賭博場所、聚眾賭博財物及在公眾
    得出入之場所賭博財物之犯意，自民國98年12月間某日起至
    99年5月5日止，以其位於彰化縣鹿港鎮溝墘里溝墘巷325號
    住處，作為非法地下簽注站之賭博場所，供不特定之賭客簽
    賭，其賭法為：賭客由1至49號隨意簽選2個、3個、4個號碼
    ，而以俗稱「二星」、「三星」、「四星」之方式簽注，賭
    客簽選號碼後，甲○○再用以核對每星期二、四、六之香港
    六合彩當期開獎號碼，嗣賭客如簽中「二星」、「三星」、
    「四星」，分別可得賭金5700元、5萬7000元、75萬元不等
    之彩金，如未簽中，則所繳交之賭金全歸甲○○所有，以此
    方式聚眾賭博。嗣於99年5月5日中午12時10分許，為警持搜
    索票搜索上址而當場扣得甲○○所有供經營地下簽注站用之
    計算機2台、傳真機2台、電話機1台、錄音帶2捲、香港六合
    彩落球順序表2張、簽賭單10張、帳冊1本及與本案無關之電
    腦1台（含中華電信MOD數位機上盒1台）、美國大聯盟職棒
    下注簽賭單4張等物，始悉上情。
二、案經彰化縣警察局彰化分局報請臺灣彰化地方法院檢察署檢
    察官偵查後，聲請簡易判決處刑。
    理    由
一、訊據上訴人即被告甲○○（以下簡稱被告）對於上開經營六
    合彩之事實於警詢、偵查及本院審理中均坦承不諱，並有彰
    化縣警察局彰化分局搜索扣押筆錄、扣押物品目錄表、照片
    28張附卷可稽，及被告所有供經營六合彩賭博所用之計算機
    2 台、傳真機2台、電話機1台、錄音帶2捲、香港六合彩落
    球順序表2張、簽賭單10張及帳冊1本等物扣案可資佐證，足
    徵被告之自白與事實相符，堪予採信。本件事證已臻明確，
    被告經營六合彩之賭博犯行堪予認定。
二、核被告所為，係犯刑法第266條第1項前段之普通賭博罪、第
    268條前段之意圖營利供給賭博場所罪及同條後段之意圖營
    利聚眾賭博罪。被告於六合彩當期開獎前之多次供人簽賭之
    行為，無非欲達最終開獎營利之目的，其主觀上係追求同一
    之營利目的，社會價值上亦僅賦予單一賭博之評價，則當期
    開獎前，被告之各個舉動，均係當次賭博犯行之接續行為，
    屬於一行為之概念。又被告所為普通賭博、意圖營利供給賭
    博場所及意圖營利聚眾賭博等犯行，乃係基於一個賭博犯意
    之決定，達成同一犯罪之各個舉動，屬法律概念之一行為，
    是其一行為觸犯上開3罪名，應依刑法第55條想像競合犯規
    定，從情節較重之聚眾賭博罪處斷。按刑事法若干犯罪行為
    態樣，本質上原具有反覆、延續實行之特徵，立法時既予特
    別歸類，定為犯罪構成要件之行為要素，則行為人基於概括
    之犯意，在密切接近之一定時、地持續實行之複次行為，倘
    依社會通念，於客觀上認為符合一個反覆、延續性之行為觀
    念者，於刑法評價上，即應僅成立一罪。學理上所稱「集合
    犯」之職業性、營業性或收集性等具有重複特質之犯罪均屬
    之，例如經營、從事業務、收集、販賣、製造、散布等行為
    概念者是（最高法院95年度臺上字第1079號判決要旨參照）
    。本件被告基於單一之營利目的，利用香港六合彩開彩號碼
    為對獎號碼，聚集不特定之人簽賭下注，於每星期固定之開
    彩時間對獎，以簽中與否論輸贏，藉此牟利，此種犯罪形態
    ，本質上乃具有反覆實施之特質，且其時間上具有密接性，
    亦即聚眾賭博之目的既在於營利，當不止對獎賭博一次就結
    束，其必於每星期固定時間反覆對獎賭博，則本件被告自98
    年12月間某日起至99年5月5日被查獲為止，期間持續之聚眾
    賭博行為，其於刑法評價上，應認屬集合犯而論以一罪。
三、被告上訴理由略以：扣案之MOD數位機上盒是中華電信公司
    所有，非被告所有；且電腦1台是給女兒作為玩電腦遊戲使
    用，並非用於賭博之用，故不應宣告沒收等語。原審認被告
    經營六合彩賭博之犯行事證明確，予以論罪科刑，固非無見
    ，惟查：被告於本院審理時供稱：「中華電信已經寄存證信
    函給我，向我要中華電信的數位機記憶盒。」等語；而扣案
    上開電腦經本院於99年10月14日當庭勘驗，記載：「經勘驗
    扣案筆記型電腦，在資源回收筒查到榮華會運動網—管理介
    面等6個檔案，另外在INTERNET連結網頁有查到龍龍運動網
    等網頁，但未查到有記載作為六合彩使用之賭客名單、簽賭
    金額或開獎資料。」等語（見本院99年10月14日審理筆錄第
    3、4頁），是以本件並無證據足以證明上開MOD數位機上盒
    及電腦1台係被告經營六合彩所用之物，被告之辯解尚非無
    理由，應為被告有利之認定，原判決未察，竟依同法第38
    條第1項第2款予以沒收，已有適用法則不當之違法，而有未
    洽，被告上訴意指摘及此，原審判決既有上開違誤，無可維
    持，自應予撤銷改判。
四、爰審酌被告犯罪之動機、目的、手段、經營六合彩時間之長
    短及犯罪後之態度等一切情狀，量處如主文第二項所示之刑
    ，並諭知易科罰金之折算標準，以示懲處。扣案之六合彩簽
    賭單10張，係當場賭博之器具，依上揭意旨，併依刑法第
    266條第2項規定，不問屬於犯人與否，宣告沒收之（最高法
    院87年度台非字第207號判決意旨參照）；另扣案之計算機2
    台、傳真機2台、電話機1台、錄音帶2捲、香港六合彩落球
    順序表2張及帳冊1本，均係被告所有，且為供其經營六合彩
    所用之物，業據被告於警詢、偵訊及本院審理時陳明在卷，
    爰依刑法第38條第1項第2款之規定宣告沒收。至於扣案之中
    華電信MOD數位機上盒1台、電腦1台及美國大聯盟職棒下注
    簽賭單4張等物，既非被告用以經營六合彩所用之物，且辯
    稱：另4張職棒簽單是伊本人所有，沒有供人下注之用等語
    （見警詢卷第5頁），而本件被告並未被起訴有何經營或下
    注美國職棒簽睹之賭博犯行，且又無證據足以證明該電腦係
    供被告經營六合彩所用之物，故依法不併予諭知沒收，附此
    敘明。
據上論斷，應依刑事訴訟法第455條之1第1項、第3項、第369條
第1項前段、第364條、第299條第1項前段，刑法第266條第1項前
段、第2項、第268條、第55條、第41條第1項前段、第38條第1項
第2款，刑法施行法第1條之1第1項前段、第2項，判決如主文。
本案經檢察官趙冠瑋到庭執行職務。
中    華    民    國    99    年    10    月    28    日
                  刑事第二庭  審判長法官  石馨文
                                    法官  江彥儀
                                    法官  郭玄義
以上正本證明與原本無異。
本判決不得上訴。
中    華    民    國    99    年    10    月    28    日
                                  書記官  魏嘉信
附錄本案論罪科刑法條全文：
刑法第266條
在公共場所或公眾得出入之場所賭博財物者，處一千元以下罰金
。但以供人暫時娛樂之物為賭者，不在此限。
當場賭博之器具與在賭檯或兌換籌碼處之財物，不問屬於犯人與
否，沒收之。
刑法第268條
意圖營利，供給賭博場所或聚眾賭博者，處三年以下有期徒刑，
得併科三千元以下罰金。

司法院資訊處製作；財團法人民間司法改革基金會備份。
